臺灣士林地方法院交通事件裁定　　　　　　　　　　九十一年度交聲字第九四四號
　　原處分機關　交通部公路總局台北區監理所基隆監理站
　　受 處分 人　甲○○
右列受處分人違反道路交通管理處罰條例案件，對於台北市交通事件裁決所中華民國
九十一年六月二十八日所為之處分（原處分案號：基監字第四二－ＹＡ000000
0號），聲明異議，本院裁定如左：
    主      文
原處分撤銷。
甲○○汽車行駛於高速公路，而不遵管制之規定，處罰鍰新臺幣參仟元，並記違規點
數一點。
    理      由
一、按交通違規事件之裁罰，性質上屬於交通行政主管機關本於職權就公法上具體事
    件所為之決定而對外直接發生法律效果之單方行政行為；關於其新舊法之適用原
    則，參酌行政法院五十六年度判字第八一號判例意旨「本件原告行為時尚在舊所
    得稅法施行期間，實體上固應適用舊法，但被告官署稽徵程序係開始於現行所得
    稅法令公布施行以後，程序上即應適用新法」所示，係採「實體從舊，程序從新
    」之原則。次按道路交通管理處罰條例雖於民國九十一年七月三日修正公布，同
    條例第九十三條並授權行政院訂定施行日期，經行政院於九十一年八月十四日以
    院臺交字第０九一００四０六七六─Ａ號函訂定同年九月一日施行。同條例第三
    十五條第一項亦經修正，而違反道路交通管理事件統一裁罰標準及處理細則亦於
    九十一年八月三十日經交通部交路發字第０九一Ｂ００００九一號令及內政部臺
    內警字第０九一００七六二九七號令會銜修正發布全文，將法規名稱改為違反道
    路交通管理事件統一裁罰基準及處理細則，而於同年九月一日施行。然本件受處
    分人行為時之日期為九十年十二月二十三日，而斯時新法既尚未施行或修正，依
    前揭「實體從舊」原則，本件自應適用行為時即修正前之舊法，尚無新舊法之比
    較問題 (是以下所引道路交通管理處罰條例、違反道路交通事件統一裁罰標準及
    處理細則條文均係九十一年九月一日修正施行前之舊法)，核先敘明。
二、次按汽車行駛高速公路，應依速限標誌指示，高速公路交通管制規則第五條第一
    項前段定有明文，再汽車行駛於高速公路，而不遵管制之規定者，處汽車駕駛人
    新台幣（下同）三千元以上六千元以下罰鍰，道路交通管理處罰條例第三十三條
    第一項定有明文，末汽車駕駛人駕駛汽車違反道路交通管理處罰條例第三十三條
    規定者，除應依該條處罰鍰外，並予記違規點數一點，道路交通管理處罰條例第
    六十三條第一項第一款亦定有明文。而違反道路交通管理處罰條例之行為人，未
    依規定自動繳納罰鍰或未依規定到案聽候裁決，處罰機關固得依違反道路交通管
    理事件統一裁罰標準及處理細則第四十四條第一項之規定依該處理細則附件之統
    一裁罰標準表，對行為人逕行裁決，惟該條項規定乃必以行為人經合法收受舉發
    違反道路交通管理事件通知單（以下稱舉發通知單）後，無正當理由未依該舉發
    通知單上所載應到案日期為罰鍰之繳納或到案聽候裁決時，方有適用，易言之，
    如行為人已在舉發通知單上所載應到案日期前自動到案向原舉發單位或原處分機
    關提出申訴，因行為人既已提出申訴，自係靜待原舉發單位或原處分機關之調查
    結果，而如原舉發單位或原處分機關在行為人應到案日期前調查完畢，並於行為
    人應到案日期前將對行為人不利之調查結果通知行為人，行為人仍拒不到案，此
    時原處分機關固得依前揭處理細則第四十四條第一項規定對行人為逕行裁決，否
    則原舉發單位或原處分機關如在行為人應到案日期後方對行為人之申訴內容調查
    完畢並通知行為人，即難認行為人係故意不在應到案日期前到案，而可由處罰機
    關依前揭道路交通管理事件統一裁罰標準及處理細則第四十四條第一項之規定對
    行為人逕行裁決。
三、本件受處分人即異議人甲○○駕駛車號ＦＤ－六五九九號自用小客車，於民國九
    十年六月六日二十時四十分許，行經國道三號南向四點九公里處，該處當時速限
    為時速九十公里，竟以時速一０七公里之速度超速行駛，而為內政部警政署國道
    公路警察局第六警察隊警員以雷達測速儀測得超速十七公里，並以受處分人有違
    反高速公路交通管制規則第五條第一項前段及道路交通管理處罰條例第三十三條
    第一項規定之行為逕行製單舉發，並郵寄舉發違反道路交通管理事件通知單（下
    稱舉發通知單），受處分人收受上開舉發通知單，並於舉發通知單記載應到案日
    期前向原處分機關申訴，原處分機關函請舉發機關調查結果，仍認受處分人有上
    開違規行為，於九十一年月二十八日裁處受處分人六千元罰鍰 (並於同年八月十
    四日另以裁決書更正為罰鍰六千元，並記違規點數一點。
四、本件受處分人異議意旨固不否認有於右開時地駕駛右開車輛有遭照相取締違規情
    事，惟認並無違規情事，辯以：本案測速儀器可能有誤，應調查測速照相儀器之
    發器檢定證明並配合器號提示派用使用單等語，經查：受處分人駕駛前述車號汽
    車於前述時地以一百零七公里之速度超速行駛，並經內政部警政署國道公路警察
    局第六警察隊 (下稱第六警察隊)以雷達測速照相儀器拍攝採證相片並予舉發之
    違規事實，有內政部警政署國道公路警察局第六警察隊九十公警國六 (九)刑訴
    字第二六０三號函在卷可稽附本院卷可稽，且依本院審理違反道路交通管理處罰
    條例聲明異議案件之職務上所知悉事項，流動性雷達感應測速照相機，當有汽車
    超速行駛經過該處，該測速器即會受感應而拍照採證，且一般而言，倘該等儀器
    均係通過經濟部標準檢驗局國家標準檢驗合格領有檢驗合格證書者，其偵測速率
    誤差範圍於一百五十公里以下時，不大於一公里，於一百五十公里以上時不大於
    二公里，亦有內政部警政署八十一年一月五日八一警署交字第五一六三七號函可
    資參照。而本件雷達測速照相機，乃係通過檢驗並領有檢驗合格證書之儀器，亦
    為本件舉發機關第六警察隊前揭函所述及。且受處分人駕駛本件汽車係以超過十
    七公里速度超速行駛，顯然超過雷達測速照相機之誤差範圍以外甚多，抑有進者
    ，交通警察製單舉發違反道路交通管理處罰條例所列之違規事實，本質上為行政
    處分，係公務員基於職務上之權力，依法就特定之具體事件所為之具公法上效果
    之單方面行政行為，基於公務員為公法上行為具有公信力之原則，該行政行為當
    可被推定為真正，其據以依法處分之事實認定亦為正確無誤，從而本件異議人既
    未能提出證據以資證明其所有該部車號汽車確未超速行駛，僅空言其係定速行駛
    並未超速懷疑應係測速器有誤差云云，尚難認其辯解為可採，本件事證明確，受
    處分人駕駛前開車號汽車有於前述時地超速行駛之違規行為堪以認定。
五、綜上所述，原處分機關依前揭道路交通管理處罰條例第三十三條第一項、第六十
    一條第一項第一款規定，裁處受處分人六千元之罰鍰，併予記受處分人違規點數
    一點，固非無見，惟受處分人就其超速行駛之行為，確已在舉發通知單上所載應
    到案日期前向原處分機關提出申訴，業具本院依職權向原處分機關承辦人詢問明
    確，製有公務電話紀錄附卷可稽。原處分機關並於九十年八月八日函轉舉發單位
    第六警察隊調查，調查結果，仍認受處分人有前開違規行為，第六警察隊並於應
    到案日期後之九十年八月二十日方函覆受處分人仍認其有違規行為，此有前開第
    六警察隊之函附本院卷可稽，受處分人就其違規停車之行為自非故意不依限到案
    甚明，從而原處分機關依前揭違反道路交通管理事件統一裁罰標準及處理細則第
    四十四條第一項之規定，對受處分人超速行駛高速公路之行為以其有違反道路交
    通管理處罰條例第三十三第一項，逕行裁處受處分人罰鍰六千元，衡諸前揭說明
    ，即有未當。本件受處分人就其未違規停車所提出之異議雖無理由，惟原處分機
    關對其處以高額罰鍰既有不當，自應由本院將原處分撤銷，仍以受處分人有違反
    道路交通管理處罰條例第三十三條第一項規定之行為，並依違反道路交通事件統
    一裁罰標準表對其從輕處以該標準中於期限內到案之三千元罰鍰如主文第二項所
    示，以資適法。
據上論斷，應依道路交通案件處理辦法第二十條前段，裁定如主文。
中    華    民    國    九十一    年       十二       月      二十四    日
                            臺灣士林地方法院交通法庭
                                法  官  王  沛  雷
右正本證明與原本無異。
如不服本裁定應於送達後五日內向本院提出抗告狀。
                                書記官  詹  志  鵬
中    華    民    國    九十一    年       十二       月      二十七    日
